【裁判字號】    98,訴,457
【裁判日期】    980626
【裁判案由】    違反毒品危害防制條例
【裁判全文】
臺灣嘉義地方法院刑事判決               98年度訴字第457號
公  訴  人  臺灣嘉義地方法院檢察署檢察官
被      告  甲○○
上列被告因違反毒品危害防制條例案件，經檢察官提起公訴（98
年度毒偵字第702號），因被告於本院準備程序中就被訴事實為
有罪之陳述，經本院合議庭裁定由受命法官獨任以簡式審判程序
審理判決如下：
    主  文
甲○○施用第一級毒品，累犯，處有期徒刑玖月。
    犯 罪 事 實
一、甲○○曾於民國90年間，因施用毒品案件，經本院以90年度
    毒聲字第210號裁定令入戒治處所施以強制戒治1年，嗣經本
    院以90年度毒聲字第1141號裁定停止強制戒治，所餘戒治期
    間付保護管束，於91年5月10日保護管束期滿，未經撤銷，
    視為強制戒治期滿；復於上開強制戒治執行完畢釋放後5年
    內之93年間，再犯施用毒品案件，經臺灣高等法院臺南分院
    以93年度上訴字第542號判決判處有期徒刑1年8月確定，又
    因竊盜案件，經本院以93年度簡上字第160號判決判處有期
    徒刑1年確定，上揭2罪經裁定應執行有期徒刑2年5月確定；
    再因竊盜案件，經本院以93年度朴簡字第29號判決判處有期
    徒刑5月確定，因施用毒品案件，經本院以93年度朴簡字第8
    9號判決判處有期徒刑4月確定，上開2罪經裁定應執行有期
    徒刑8月確定，與前揭應執行有期徒刑2年5月接續執行，於
    96年7月13日縮短刑期執行完畢出監。詎仍不知悔改，基於
    施用第一級毒品海洛因之犯意，於98年3月30日上午7時10分
    許，在其位於嘉義縣六腳鄉正義村占富厝48號住處內，以將
    海洛因摻水置於針筒注射身體之方式，施用海洛因1次。嗣
    於同年4月1日經嘉義縣警察局朴子分局對其採尿送驗結果，
    確呈海洛因進入人體後，經代謝作用所分解生成之嗎啡陽性
    反應而查獲。
二、案經嘉義縣察局朴子分局報告臺灣嘉義地方法院檢察署檢察
    官偵查起訴。
    理  由
一、本件被告甲○○所犯係死刑、無期徒刑、最輕本刑為3年以
    上有期徒刑以外之罪，亦非高等法院管轄第一審案件，且被
    告於本院準備程序中，已就被訴事實為有罪之陳述，經告知
    簡式審判程序之旨後，被告及檢察官對於本件改依簡式審判
    程序審理均表示同意，經本院合議庭依刑事訴訟法第273條
    之1第1項規定，裁定本件由受命法官獨任以簡式審判程序加
    以審理，是本件之證據調查，依刑事訴訟法第273條之2規定
    ，不受同法第159條第1項、第161條之2、第161條之3、第16
    3條之1及第164條至第170條有關證據提示、交互詰問及傳聞
    證據等相關規定之限制，合先敘明。
二、上開犯罪事實，業據被告坦承不諱，且其本件為警採集送驗
    之尿液，經以酵素免疫法（EIA）初 步篩檢及氣相層析質譜
    法（GC／MS）確認鑑定，檢驗結果確呈海洛因進入人體後，
    經代謝作用所分解生成之代謝物嗎啡陽性反應，有臺灣檢驗
    科技股份有限公司98年4 月22日濫用藥物尿液檢驗報告及代
    號與真實姓名對照表各1 紙在卷可資佐證（見警卷第4 頁至
    第5 頁）。足認被告上開任意性自白與事實相符，堪予採信
    。
三、按施用第一、二級毒品為犯罪行為，毒品危害防制條例第10
    條定有處罰明文。故施用第一、二級毒品者，依前揭規定本
    應科以刑罰。惟基於刑事政策，對合於一定條件之施用者，
    則依同條例第20條、第23條之規定，施以觀察、勒戒及強制
    戒治之保安處分。又毒品危害防制條例於92年7 月9 日修正
    公布，自93年1 月9 日施行，其中第20條、第23條將施用毒
    品之刑事處遇程序，區分為「初犯」及「5 年內再犯」、「
    5 年後再犯」。依其立法理由之說明：「初犯」，經觀察、
    勒戒或強制戒治後，應為不起訴處分或不付審理之裁定；經
    觀察、勒戒或強制戒治執行完畢釋放後，「5 年內再犯」者
    ，因其再犯率甚高，原實施之觀察、勒戒及強制戒治既已無
    法收其實效，爰依法追訴或裁定交付審理。至於經觀察、勒
    戒或強制戒治執行完畢釋放後，「5 年後再犯」者，前所實
    施之觀察、勒戒或強制戒治已足以遮斷其施用毒品之毒癮，
    為期自新及協助其斷除毒癮，仍適用「初犯」規定，先經觀
    察、勒戒或強制戒治之程序。從而依修正後之規定，僅限於
    「初犯」及「5 年後再犯」2 種情形，始應先經觀察、勒戒
    或強制戒治程序。倘被告於5 年內已再犯，經依法追訴處罰
    ，縱其第3次 （或第3 次以上）再度施用毒品之時間，在初
    犯經觀察、勒戒或強制戒治執行完畢釋放5 年以後，已不合
    於「5 年後再犯」之規定，且因已於「5 年內再犯」，顯見
    其再犯率甚高，原實施觀察、勒戒或強制戒治，已無法收其
    實效，即應依該條例第10條處罰。至於第3 次（或第3 次以
    上）施用毒品之時間，是否宜有期間限制？以多久為適宜？
    則分屬刑事政策、專門醫學之範圍，非審判機關所能決定，
    有待循立法途徑解決。
四、本件被告曾於90年間，因施用毒品案件，經本院以90年度毒
    聲字第210號裁定令入戒治處所施以強制戒治1年，嗣經本院
    以90年度毒聲字第1141號裁定停止強制戒治，所餘戒治期間
    付保護管束，於91年5 月10日保護管束期滿，未經撤銷，視
    為強制戒治期滿；復於上開強制戒治執行完畢釋放後5 年內
    之93年間，再犯施用毒品案件，經臺灣高等法院臺南分院以
    93年度上訴字第542 號判決判處有期徒刑1 年8 月確定，又
    因竊盜案件，經本院以93年度簡上字第160 號判決判處有期
    徒刑1 年確定，上揭2 罪經裁定應執行有期徒刑2 年5 月確
    定；再因竊盜案件，經本院以93年度朴簡字第29號判決判處
    有期徒刑5 月確定，因施用毒品案件，經本院以93年度朴簡
    字第89號判決判處有期徒刑4 月確定，上開2 罪經裁定應執
    行有期徒刑8 月確定，與前揭應執行有期徒刑2 年5 月接續
    執行，於96年7 月13日縮短刑期執行完畢出監等節，有臺灣
    高等法院被告前案紀錄表在卷可按（見本院卷第3 頁至第17
    頁）。是被告於經強制戒治後，曾於5 年內再犯施用毒品案
    件，經依法追訴處罰，揆諸上揭說明，本案自無再經觀察、
    勒戒及強制戒治之必要，檢察官逕行起訴，即無不合。本件
    事證明確，被告犯行堪以認定。
五、又查海洛因為毒品危害防制條例第2 條第2 項第1 款所定之
    第一級毒品，故核被告所為，係犯毒品危害防制條例第10條
    第1 項之施用第一級毒品罪。被告持有海洛因以施用，其持
    有之低度行為，應為施用之高度行為所吸收，不另論罪。再
    其前於93年間，因施用毒品案件，經臺灣高等法院臺南分院
    以93年度上訴字第542 號判決判處有期徒刑1 年8 月確定，
    又因竊盜案件，經本院以93年度簡上字第160 號判決判處有
    期徒刑1 年確定，上揭2 罪經裁定應執行有期徒刑2 年5 月
    確定；再因竊盜案件，經本院以93年度朴簡字第29號判決判
    處有期徒刑5 月確定，因施用毒品案件，經本院以93年度朴
    簡字第89號判決判處有期徒刑4 月確定，上開2 罪經裁定應
    執行有期徒刑8 月確定，與前揭應執行有期徒刑2 年5 月接
    續執行，於96年7 月13日縮短刑期執行完畢出監之情，已如
    上述，其於受徒刑之執行完畢後，5 年以內故意再犯本件有
    期徒刑以上之罪，為累犯，應依法加重其刑。爰審酌被告曾
    因施用毒品經裁定強制戒治及判處徒刑執行完畢，猶未知警
    惕而再犯本案，足見其未徹底戒除施用毒品之惡習，惟念及
    施用毒品本質上係戕害自身健康之行為，尚未嚴重破壞社會
    秩序或侵害他人權益，且被告坦承犯行、犯後態度尚可暨其
    犯罪之動機、目的、手段、智識程度等一切情狀，量處如主
    文所示之刑。
據上論斷，應依刑事訴訟法第273條之1第1項、第299條第1項前
段，毒品危害防制條例第10條第1項，刑法第11條前段、第47條
第1項，判決如主文。
本案經檢察官郭志明到庭執行職務。
中    華    民    國    98    年    6     月    26    日
                  刑事第四庭    法  官  吳育霖
以上正本證明與原本無異。
如不服本判決應於收受判決後10日內向本院提出上訴書狀，並應
敘述具體理由；其未敘述上訴理由者，應於上訴期間屆滿後20日
內向本院補提理由書（均須按他造當事人之人數附繕本）「切勿
逕送上級法院」。告訴人或被害人如對於本判決不服者，應具備
理由請求檢察官上訴，其上訴期間之計算係以檢察官收受判決正
本之日期為準。
中    華    民    國    98    年    6     月    26    日
                                書記官  林美芳
附錄本案論罪科刑法條：
毒品危害防制條例第10條
施用第一級毒品者，處6月以上5年以下有期徒刑。
施用第二級毒品者，處3年以下有期徒刑。


司法院資訊處製作；財團法人民間司法改革基金會備份。
